臺灣高等法院刑事判決　　　　 100年度上更（一）字第324號
上　訴　人
即　被　告　趙光彬
指定辯護人　李韶生律師
上　訴　人
即　被　告　孫元祥
選任辯護人　沈以軒律師
　　　　　　王立中律師
上列上訴人因違反毒品危害防制條例案件，不服臺灣板橋地方法
院99年度訴字第1122號，中華民國100年2月24日第一審判決（起
訴案號：臺灣板橋地方法院檢察署99年度偵字第5966號），提起
上訴，經判決後，由最高法院發回更審，本院判決如下：
    主  文
原判決撤銷。
趙光彬運輸第二級毒品，累犯，處有期徒刑伍年陸月。販賣第二
級毒品所得新台幣拾壹萬肆仟元與不詳名字之成年林姓男子連帶
沒收，如全部或一部不能沒收時，以其等財產抵償之；扣案如附
表所示之第二級毒品甲基安非他命陸包均沒收銷燬；黑色背包壹
個沒收。
孫元祥無罪。
    事  實
壹、趙光彬曾於民國87年間因偽造有價證券案件，經台灣高等法
    院高雄分院判處有期徒刑1年4月，嗣經減刑為有期徒刑8月
    ；又於90年間，因違反肅清煙毒條例及麻醉藥品管理條例案
    件，經本院判處有期徒刑10年及5年10月；各罪嗣經定應執
    行為有期徒刑12年4月，於98年1月13日執行完畢，仍不知悔
    悟。
貳、趙光彬知悉甲基安非他命係毒品危害防制條例管制之第二級
    毒品，不得販賣、運輸及持有。趙光彬與真實姓名年籍不詳
    之林姓成年男子，基於共同之犯意，意圖營利，於99年2月
    11日先由趙光彬與孫元祥，在高雄市某處，談妥以每兩（1
    斤為0.6公斤，即每兩約600公克÷16兩＝37.5公克）新臺幣
    （下同）3萬元之價格，販賣甲基安非他命與孫元祥。因當
    場無甲基安非他命之現貨，遂由孫元祥預付現金十一萬四千
    元（起訴書誤載為十一萬二千元）與趙光彬，約定於趙光彬
    取得毒品後，再交付予孫元祥。趙光彬嗣於翌日即12日下午
    3 時許，在高雄市○○路某咖啡館內，自林姓成年男子取得
    甲基安非他命後，趙光彬乃於同日下午4時48分許，攜帶甲
    基安非他命自高雄左營搭乘高鐵北上起運，並聯絡孫元祥至
    高鐵板橋站會面。趙光彬於同日下午6時30分許抵達新北市
    板橋區縣○○道○段七號板橋車站南三門前，與駕駛車牌號
    碼CO-6020號小客車前來之孫元祥會合，於進入孫元祥車內
    車門未關之際，尚未交付毒品，即為事先監聽埋伏之警察當
    場查獲，並在趙光彬隨身黑色背包內，查獲如附表所示之甲
    基安非他命6包及手機三支等物。
、案經內政部警政署刑事警察局及憲兵司令部士林憲兵隊，移
    請臺灣板橋地方法院檢察署檢察官偵查起訴。
    理  由
壹、被告趙光彬有罪部分：
一、證據能力部分：
(一)被告之自白非出於強暴、脅迫、利誘、詐欺、疲勞訊問、違
    法羈押或不正之方法，且與事實相符者，得為證據，刑事訴
    訟法第156條第1項定有明文。本案被告趙光彬於檢察官偵查
    中、原審法院羈押訊問、原審及本院審理中有關其犯罪事實
    之自白，並無非任意性之情形，應認有證據能力。
(二)被告以外之人於審判外之陳述，雖不符刑事訴訟法第159 條
    之1至第159條之4之規定，而經當事人於審判程序同意作為
    證據，法院審酌該言詞陳述或書面陳述作成時之情況，認為
    適當者，亦得為證據。當事人、代理人或辯護人於法院調查
    證據時，知有第159條第1項不得為證據之情形，而未於言詞
    辯論終結前聲明異議者，視為有前項之同意，刑事訴訟法第
    159條之5定有明文。本件被告及辯護人於言詞辯論終結前，
    對於下述採為認定犯罪事實依據之各項供述證據之證據能力
    ，均未聲明異議，復於審理時逐一提示予被告表示意見，審
    酌該等供述證據之取得過程並無瑕疵，與待證事實間復具有
    相當之關聯性，以之為證據並無不當，自得採為認定事實之
    基礎。
(三)本案係臺灣台北地方法院核發通訊監察書實施監聽之刑事案
    件，並由憲兵司令部士林憲兵隊會同警方於上開時、地查獲
    被告趙光彬，並依法實施逮捕、搜索、扣押及偵訊之程序等
    情，已據證人即士林憲兵隊上尉調查官蔡正建、李燦明於原
    審審理時到庭結證明確，並有通訊監察書、憲兵司令部士林
    憲兵隊刑事案件調查移送書在卷可稽。是由上開人員會同所
    實施之監聽、逮捕、搜索、扣押及偵訊等程序均屬合法，其
    因此所取得之相關證據資料（扣案物品、偵訊或調查筆錄）
    均有證據能力。
(四)卷附被告趙光彬與證人王克正、被告孫元祥間行動電話通訊
    監察譯文，係司法警察依臺灣台北地方法院核發之通訊監察
    書依法為通訊監察所取得，此有該院99年2月6日99年聲監字
    第000161號通訊監察書可憑，且被告對該譯文內容均表示係
    其通話內容無訛，該通訊監察譯文自有證據能力。
(五)本院下列所引用卷內之文書證據及物證，並無證據證明係公
    務員違背法定程序所取得，檢察官、被告、辯護人等於本院
    亦均未主張排除下列文書證據及物證之證據能力，且迄本院
    言詞辯論終結前均未表示異議，本院審酌前揭文書證據及物
    證並非公務員違背法定程序所取得，亦無刑事訴訟法第159
    條之4顯有不可信之情況，故下列文書及物證應均有證據能
    力。
二、實體認定部分：
(一)被告趙光彬對其由高雄攜帶第二級毒品甲基安非他命運送至
    板橋等情，於偵審中均自白不諱（見偵查卷第60頁，原審聲
    羈卷第3頁至第4頁、原審訴字卷第一宗第39頁背面，本院上
    訴卷第102頁）
(二)訊之被告趙光彬否認販賣第二級毒品甲基安非他命之犯行，
    辯稱：我是幫孫元祥買毒品，沒有賺取好處，只是幫助施用
    毒品，不是販賣毒品予孫元祥云云。
(三)然查：
  1.被告趙光彬已於本院上訴審時，已自白坦承有販賣第二級毒
    品甲基安非他命之犯行（見本院上訴卷第102頁）。於原審
    準備程序中表示對檢察官起訴與林姓男子共同販賣毒品承認
    （見原審訴字第一宗第39頁背面）。於原審審理期日也供承
    ：孫元祥給我11萬4千元，我向林先生調，我把錢交給林先
    生，毒品一兩3萬元，共4兩（見原審訴字卷第二宗第43頁、
    第44頁）。於偵查中於羈押庭時亦供述，我向林先生拿貨，
    甲基安非他命林先生一兩給我3千元，本件可得1萬2千元（
    見原審聲羈卷第4頁正、背面）。核與證人即被告孫元祥於
    偵查中、原審聲請羈押庭訊問時、原審審理時所證向被告趙
    光彬購買毒品情節相符（見偵查卷第148頁、原審聲羈卷第5
    頁背面、原審訴字卷第一宗第39頁背面、第40頁、第96頁）
    。足證被告趙光彬非僅係受孫元祥委託向林姓成年男子先生
    購買毒品，亦且與林姓男子有共同販賣毒品予孫元祥之犯意
    聯絡及行為分擔。
  2.被告趙光彬與孫元祥間於99年2月12日間之手機通訊監聽譯
    文（見原審訴字卷第一宗第115頁至第117頁）。被告趙光彬
    與孫元祥確實有以0000000000號手機門號與0000000000號手
    機相互聯繫，或由渠等二人分別與第三人王克正之00000000
    00號行動電話聯繫。
  3.查獲本案之士林憲兵隊調查官李燦明、蔡正建於原審亦結證
    ：本件有實施監聽，知道前一天孫元祥南下沒有調到毒品，
    被告趙光彬會從高雄北上帶毒品安非他命上來，分二組人在
    板橋車站及孫元祥家附近守他的車子。後在板橋車站門口看
    到趙光彬上孫元祥車子之剎那間上前，車門還沒關的時候，
    叫趙光彬把背包給我們，看到安非他命等情（見原審訴字卷
    第一宗第90頁至第92頁）。
  4.本件復有如附表所示之毒品六包、台灣高鐵車票一張（見偵
    查卷第47頁）扣案足資佐證。該扣案之毒品六包經鑑定結果
    ，確實為第二級毒品甲基安非他命，亦有內政部警政署刑事
    警察局99年3月29日刑鑑字第0990039712號及憲兵司令部刑
    事鑑識中心99年3月5日憲直刑鑑字第0990000403號鑑定書各
    一件附卷足憑（見偵查卷第155頁至第156頁、原審訴字卷第
    二宗第26頁、第27頁）。
  5.甲基安非他命為法律禁止持有、施用、販賣之第二級毒品，
    於施毒、販毒者間具有高度之流通價值，價值不菲；又販賣
    毒品刑罰極為嚴厲，為稍具常識之成年人所周知之事。被告
    趙光彬前有施用毒品前科，有本院被告前案紀錄表可稽，對
    此更知之甚詳。依被告趙光彬於檢察官聲請法院羈押庭訊問
    時所述，每兩毒品3萬元，林姓男子每兩給其3千元，共可得
    1 萬2千元等語。該林姓成年男子願給付被告趙光彬每兩3千
    元利益。足證被告趙光彬與林姓成年男子共同販賣毒品甲基
    安非他命予被告孫元祥確有營利意圖，且客觀上亦有獲利無
    訛。
  6.毒品危害防制條例之運輸毒品罪，所稱之運輸係指轉運輸送
    而言，不以國外輸入國內或國內輸出國外者為限，其在國內
    運送者，亦屬之。至於運輸之動機、目的是否意在為己或為
    他人，運輸之方法為海運、空運、陸運或兼而有之，均非所
    問。至零星夾帶或短途持送者，雖得斟酌實際情形，依持有
    毒品罪論科，但仍以無運輸或販賣之意圖者為限。又運輸不
    以為他人輸送為必要，為自己輸送者亦包括在內。是毒品之
    為運輸或持有，應以運送途程之遠近及數量之多寡等情，並
    依實際狀況參酌行為人之犯意而為認定。（最高法院24年上
    字第1673號、27年滬上字第42號判例意旨、99年度台上字第
    2245號判決意旨參照）。被告趙光彬將甲基安非他命六包從
    高雄搭乘高鐵攜至板橋，其本於運輸之意思而有搬運輸送甲
    基安非他命之行為，復起運離開現場，是其運輸毒品甲基安
    非他命之行為應已成立且已既遂。
(四)綜上所述，被告趙光彬運輸毒品部分之自白與事實相符，所
    辯未販售毒品部分，為事後翻異或卸責之詞，不足採信，其
    罪證已臻明確，犯行洵堪認定，應予依法論科。
三、被告趙光彬之罪責：
(一)核被告趙光彬與林姓男子共同販賣第二級毒品甲基安非他命
    予孫元祥，並由趙光彬單獨運輸第二級毒品甲基安非他命之
    所為，係犯毒品危害防制條例第4條第2項、第6項之販賣第
    二級毒品未遂罪及同條例第4條第2項運輸第二級毒品罪。
(二)被告趙光彬與成年林姓男子間就販賣第二級毒品之犯行，有
    犯意之聯絡及行為之分擔，均為共同正犯。被告趙光彬販賣
    、運輸第二級毒品前持有第二級毒品之低度行為，為其販賣
    、運輸之高度行為所吸收，不另論罪。被告趙光彬販賣第二
    級毒品甲基安非他命，尚未及交予孫元祥即被查獲，行為尚
    屬未遂。公訴人誤為已交付毒品而既遂，尚有未合，此事實
    可由本院逕行認定。被告趙光彬販賣毒品行為與運輸毒品行
    為間，部分行為相同，為一行為觸犯數罪名，為想像競合犯
    ，應從一重既遂之運輸毒品罪處斷。
(三)被告趙光彬有犯罪事實欄所載之論罪、科刑及有期徒刑之執
    行情形，有本院被告前案紀錄表在卷可稽。於前案有期徒刑
    執行完畢後，五年以內故意再犯本件有期徒刑以上之罪，應
    論以累犯，就法定本刑有期徒刑及得併科罰金部分，依刑法
    第47條第1 項規定加重其刑。至法定本刑無期徒刑部分，則
    不得加重。被告趙光彬於偵查原審羈押訊問、原審及本院審
    理中，各曾自白販賣、運輸第二級毒品，爰依毒品危害防制
    條例第17條第2 項之規定減輕其刑，並依法先加重後減輕之
    。
四、撤銷改判及量刑之理由：
(一)原審對被告趙光彬為有罪科刑之判決，固非無見。惟查：(
    一)被告趙光彬與林姓男子間就販賣毒品予被告孫元祥之犯
    行有犯意聯絡、行為分擔，所為應成立共同販賣第二級毒品
    罪。原審誤為此部分僅構成幫助持有罪，尚有未洽。(二)被
    告趙光彬於偵查中及法院審理時均曾坦承有共同販賣及運輸
    二級毒品犯行，原判決未適用毒品危害防制條例第17條第2
    項規定減刑，亦有未當。被告趙光彬上訴意旨以僅構成幫助
    販入毒品云云，雖不足採，惟原判決既另有可議，自屬無可
    維持，應由本院將原判決關於被告趙光彬部分撤銷改判。
(二)爰審酌被告趙光彬有犯罪前科仍不知悔悟，本件販賣、運輸
    二級毒品之數量、價值非輕，危害社會治安之情節，惟尚能
    坦承犯行、犯罪後之態度等一切情狀，量處如主文第二項所
    示之刑，以示懲儆。
(三)扣案之如附表所載甲基安非他命六包含包裝塑膠袋六個，其
    包裝袋與甲基安非他命直接接觸，無法全部析離，仍留有少
    許殘渣，且銷燬時，亦連同包裝袋一併為之，非析離後將毒
    品銷燬，包裝袋另外處理棄置，應一併依毒品危害防制條例
    第18條第1項前段之規定，宣告沒收銷燬之。未扣案之黑色
    背包一個，為被告趙光彬所有，供作為放置毒品之用，供運
    輸毒品所用之物，應依毒品危害防制條例第19條第1項規定
    沒收。至於扣案之行動電話三支，其中被告趙光彬與孫元祥
    曾為聯繫運輸毒品，而通話使用者之門號0000000000號及00
    00000000號二支手機，分別係為吳芊葉及孫楊美珠所有，此
    有遠傳電信股份有限公司99年11月25日及99年11月10日函覆
    之行動電話基本資料查詢表在卷可稽（見原審訴字卷第二宗
    第4頁、第5頁、第10頁至第14頁），均非被告趙光彬所有；
    其餘扣案手機雖為被告趙光彬所有，然無證據足資證明係供
    運輸販賣毒品所用之物，不得為沒收之諭知。被告趙光彬與
    林姓成年男子共同販賣二級毒品所得11萬4千元，應依毒品
    危害防制條例第19條第1項規定宣告沒收，且依共犯責任共
    同原則，應諭知二人連帶沒收，如全部或一部不能沒收時，
    以其等財產連帶抵償之。
(四)另在被告趙光彬身上查獲之藥丸二顆，經檢驗結果雖為第三
    級毒品FM2，然與本件被告趙光彬所犯販賣及運輸第二級毒
    品罪無涉，亦不得於本案沒收。
貳、被告孫元祥無罪部分：
一、公訴意旨另以：被告孫元祥於前揭時地，向趙光彬購買第二
    級毒品甲基安非他命。嗣於99年2月12日18時25分許，在台
    北縣板橋市縣○○道○段7號高鐵板橋車站南三門前，趙光彬
    將所攜帶之甲基安非他命進入孫元祥駕駛之CO-6020號小客
    車內，孫元祥開始持有繼而起運甲基安非他命。因認被告孫
    元祥涉有毒品危害防制條例第4條第2項之運輸第二級毒品罪
    嫌。
二、訊之被告孫元祥矢口否認有運輸毒品之犯行，辯稱：我向趙
    光彬購買安非他命施用，趙光彬尚未交付甲基安非他命，即
    被警查獲，何來運送等語。
三、經查：被告孫元祥係99年2月11日在高雄向趙光彬購買毒品
    ，先交付11萬4千元，趙光彬於翌日即12日下午6時30分攜帶
    甲基安非他命，由高雄搭高鐵至板橋車站於南三門前，甫進
    入等候之孫元祥CO-6020號小客車，車門尚未關閉，未及交
    付甲基安非他命，即為警查獲，並在趙光彬背包內搜出如附
    表所示之甲基安非他命等情。業經證人查獲之司法警察士林
    憲兵隊調查官李燦明、蔡正建於原審結證屬實（見原審訴字
    卷第一宗第90頁至第92頁）。核與同案被告趙光彬所證述之
    情節相符，均已如前述。則被告孫元祥根本尚未取得持有毒
    品，自無運輸之行為。
四、公訴人因其起訴孫元祥之上開事實，明顯不構成犯罪，乃於
    原審更變更起訴事實，改為孫元祥與趙光彬係基於共同運輸
    之犯意，孫元祥對趙光彬由高雄搭高鐵運輸毒品至板橋之行
    為，應負共同運輸毒品之罪責云云。
五、惟查：
(一)刑事處罰販賣毒品行為，其目的在於遏止毒品之有償擴散行
    為，是賣方將毒品交付給買方時，毒品既已擴散，對社會造
    成危害之結果，即為販賣既遂，價金是否支付自不影響其犯
    罪既遂。而買、賣雙方為對向關係，買方原則上負有支付對
    價及收受毒品之義務，除另犯其他罪名外，並非共同正犯。
    惟毒品之買賣，倘其販賣毒品犯行，另涉及運輸行為時，如
    由買方購得毒品後另行運輸毒品，該運輸行為係販賣既遂後
    買方之行為，賣方並非運輸毒品罪之共同正犯。反之，若是
    賣方將毒品出售、運輸交付給買方，則該運輸行為係賣方於
    交付毒品前之行為，買方亦非運輸毒品罪之共同正犯。蓋共
    同正犯以犯意之聯絡及行為分擔為要件，而販賣毒品行為，
    賣方於交付毒品前之運輸行為，既係賣方履行其販賣行為之
    一部分，難認買方於收受毒品前，亦有共同運輸毒品之犯意
    聯絡（最高法院100年台上字第5923號判決意旨，即本次發
    回更審意旨參照）。
(二)本件係被告孫元祥向趙光彬購買第二級毒品甲基安非他命，
    先交付價金11萬4千元予趙光彬，趙光彬與林姓成年男子共
    同販賣予孫元祥，趙光彬並可從中賺取1萬2千元，係居於販
    賣毒品賣方之地位，其證據及理由，已如前述趙光彬有罪判
    決所述。則出售毒品之趙光彬既應將毒品甲基安非他命交付
    予被告孫元祥，買毒品之孫元祥自非運輸毒品之共同正犯。
(三)販售毒品之趙光彬於原審以證人身分具結證稱：（當時孫元
    祥拿多少錢給你買安非他命？）孫元祥拿11萬多元給我，我
    跟他說調調看。隔天向一位林先生調到安非他命，並沒有跟
    孫元祥說調到了，要送到台北。我也沒有告訴電話通聯之王
    克正，我沒有與孫元祥共同運輸，我自己帶（毒品）上來，
    他不知道等語（見原審訴字卷第一宗第94頁正、背面）。又
    依99年2月11日至12日趙光彬收受價金，其後將毒品由高雄
    起運至板橋被查獲之時段，其通聯紀錄所示（見原審訴字卷
    第一宗第113頁至第117頁），趙光彬取得毒品後北上係與案
    外人王克正聯絡，王克正再與被告孫元祥聯絡。證人王克正
    於原審具結證稱：「（對你與趙光彬的通話內容有何? 提示
    監聽譯文並告以要旨）他（趙光彬）說他要去孫元祥家，他
    好像講，他是有講一個時間是4點要到，後來有延誤了，我
    跟孫元祥說趙光彬4點到，要去他（孫元祥）家，後來他（
    趙光彬）又改時間，後來我又跟孫元祥說趙光彬要到他家，
    孫元祥說他去車站接他」、「（趙光彬和孫元祥講好時間？
    ）沒有，是趙光彬跟我說，我跟孫元祥講，後來趙光彬說時
    間改了，我就跟孫元祥說，孫元祥說他去車站接他」（見原
    審訴字卷第一宗第177頁）。上開證詞並與監聽譯文互核相
    符。從而趙光彬搭車北上之時，孫元祥尚不知情，遑論與趙
    光彬間就運輸毒品有何共同謀議或意圖。
(四)至於趙光彬雖於偵查中供稱扣案甲基安非他命係孫元祥在高
    雄市交給我，要我幫他送到台北給他云云。此係趙光彬最初
    為警查獲，諉責之詞，亦為檢察官所不採，非本件起訴之事
    實，自不足片斷摘取而為被告孫元祥不利之認定。
六、綜上所述，被告孫元祥所辯，確屬有徵，本件檢察官之舉證
    及卷內證據資料，並不能證明被告孫元祥有運輸毒品之行為
    。此外復查無此其他積極證據，足以證明被告孫元祥與趙光
    彬有共同運輸毒品之犯意聯絡或行為分擔。原審未詳予研求
    ，遽為被告孫元祥有罪之判決，自嫌欠洽。被告孫元祥上訴
    意旨，指摘原判決不當，為有理由，應由本院將此部分撤銷
    改判，依法為被告孫元祥無罪之諭知。
據上論斷，應依刑事訴訟法第369條第1項前段、第364條、第299
條第1項前段、第301條第1項，毒品危害防制條例第4條第2項、
第6項、第17條第2項、第18條第1項前段、第19條第1項，刑法第
11 條前段、第28條、第47條第1項、第55條，判決如主文。
本案經檢察官曾忠己到庭執行職務。
中    華    民    國    100   年    12    月    27    日
                  刑事第十一庭審判長法  官  許宗和
                                    法  官  沈君玲
                                    法  官  趙功恆
以上正本證明與原本無異。
如不服本判決，應於收受送達後10日內向本院提出上訴書狀，其
未敘述上訴之理由者並得於提起上訴後10日內向本院補提理由書
（均須按他造當事人之人數附繕本）「切勿逕送上級法院」。
                                    書記官  陳佳伶
中    華    民    國   100    年    12    月    27    日
附表：
一、甲基安非他命壹包（含包裝袋），淨重肆點伍肆伍伍公克，
    取樣零點零參貳柒公克鑑析用罄，餘肆點伍壹貳捌公克。
二、甲基安非他命壹包（含包裝袋），淨重零點貳肆伍柒公克，
    取樣零點零壹肆柒公克鑑析用罄，餘零點貳參壹零公克。
三、甲基安非他命壹包（含包裝袋），淨重參陸點貳捌貳柒公克
    ，取樣零點零伍壹壹公克鑑析用罄，餘參陸點貳參壹陸公克
    。
四、甲基安非他命壹包（含包裝袋），淨重參柒點壹肆陸壹公克
    ，取樣零點零肆參陸公克鑑析用罄，餘參柒點壹零貳伍公克
    。
五、甲基安非他命壹包（含包裝袋），淨重參陸點伍捌陸壹公克
    ，取樣零點零貳柒捌公克鑑析用罄，餘參陸點伍伍捌參公克
    。
六、甲基安非他命壹包（含包裝袋），淨重參陸點捌零肆陸公克
    ，取樣零點零貳玖柒公克鑑析用罄，餘參陸點柒柒肆玖公克
    。
附錄本案論罪科刑法條全文：
毒品危害防制條例第4條
製造、運輸、販賣第一級毒品者，處死刑或無期徒刑；處無期徒
刑者，得併科新臺幣2千萬元以下罰金。
製造、運輸、販賣第二級毒品者，處無期徒刑或7年以上有期徒
刑，得併科新臺幣1千萬元以下罰金。
製造、運輸、販賣第三級毒品者，處5年以上有期徒刑，得併科
新臺幣7百萬元以下罰金。
製造、運輸、販賣第四級毒品者，處3年以上10年以下有期徒刑
，得併科新臺幣3百萬元以下罰金。
製造、運輸、販賣專供製造或施用毒品之器具者，處1年以上7年
以下有期徒刑，得併科新臺幣1百萬元以下罰金。
前五項之未遂犯罰之。